臺灣臺北地方法院民事判決
109年度訴字第3349號
原      告  鄭木良  


            柳錦雲  


共      同
訴訟代理人  黃怡婷律師                    
被      告  李文松  
            李青海  

            李健華  
            劉大勝  

            劉偉誠  
            劉偉毅  
            劉淑蘭  

            劉淑瑛  
            劉淑珍  
            劉小萍  
共      同
訴訟代理人  謝曜焜律師
複  代理人  惠嘉盈律師
上列當事人間債務人異議之訴事件，本院於民國110年11月2日言
詞辯論終結，判決如下：
    主  文
原告之訴駁回。
訴訟費用由原告負擔。
　　事實及理由
一、原告主張略以：
  ㈠新店區玫瑰段583、584、585地號土地(下稱系爭土地)之原權
    利人為周辨，周氏快雖為周辨之養女，惟周氏快依法並無繼
    承權，是以，周氏快之繼承人即被告等應無從繼承系爭土地
    。惟臺灣高等法院108年度上易字第898號判決未審酌前開事
    實，而判決原告等人需拆除系爭土地上之建物並返還系爭土
    地於被告等確定。被告等並持前開確定判決為執行名義，對
    原告等聲請強制執行，並經本院以109年度司執字第42242號
    拆屋還地強制執行事件受理(下稱系爭強制執行事件)。
　㈡惟原告係於臺灣高等法院108年度上易字第898號判決言詞辯
    論終結後，始發現被告等無從繼承系爭土地之情事，是系爭
    強制執行事件應有強制執行法第14條所稱，執行名義成立後
    ，有消滅或妨礙債權人請求之事由發生之情形。準此，原告
    爰依強制執行法第14條之規定，提起本件債務人異議之訴。
  ㈢並聲明：本院109年度司執字第42242號拆屋還地強制執行事
    件之強制執行程序應予撤銷。
二、被告則以：
  ㈠原告提起本件債務人異議之訴所主張之理由，應係存在於臺
    灣高等法院108年度上易字第898號判決之言詞辯論終結前，
    是以，縱使原告係在臺灣高等法院108年度上易字第898號判
    決言詞辯論終結後始發現前開事實，仍與強制執行法第14條
    第1項之要件有所不符，於法律上應為無理由。
　㈡又被告並不否認周辨生前為系爭土地之所有權人，惟周氏快
    既為周辨之養女，依繼承登記法令補充規定第12點規定，應
    有系爭土地之繼承權，是原告陳稱周氏快依法並無系爭土地
    之繼承權等情，應屬無據。
　㈢另原告就周罔市為周辨之繼承人之主張，並未提出相關事證以實其說，自難認原告此部分之主張為真。此外，縱本院認周罔市確為周辨之繼承人，惟周罔市依民法第759條之規定，應於辦理繼承登記之後，方得處分系爭土地。準此，因周罔市並未辦理系爭土地之繼承登記，是周罔市縱將系爭土地出賣予原告，原告等亦無從取得系爭土地之所有權等語，資為抗辯。
　㈣並聲明：原告之訴駁回。　　 　　　 
三、本件不爭執事項如下（見本院卷第451-452頁）：
  ㈠新北市○○區○○段00000000000地號土地（下稱系爭土地），原
    所有權人為周辨。
  ㈡臺灣士林地方法院（下稱士林地院）104年度親字第38號確認
    收養關係存在之訴，認定被告甲○○、李清海等人之母李曾員
    妹之養父母仍為施周快、施福龍。
  ㈢被告向本院對原告二人提訴，請求返還土地事件，業經本院
    以106年度訴字第4615號案件判決一部勝訴、一部敗訴，嗣
    被告等提起一部上訴，原告乙○○等提起上訴，被告甲○○等並
    擴張起訴聲明，業經臺灣高等法院以108年度上易字第898號
    判決確定。嗣原告對該確定判決提出再審，案號為臺灣高等
    法院以109年度再易字第38號，經臺灣高等法院判決駁回原
    告之訴確定。
四、本件爭點如下（見本院卷第452-453頁）：
  ㈠原告起訴是否符合強制執行法第14條第1項規定之要件？
  ㈡被告等人是否具有系爭土地繼承權，而為系爭土地之所有權
    人？
五、得心證之理由：
　㈠按執行名義成立後，如有消滅或妨礙債權人請求之事由發生
    ，債務人得於強制執行程序終結前，向執行法院對債權人提
    起異議之訴。如以裁判為執行名義時，其為異議原因之事實
    發生在前訴訟言詞辯論終結後者，亦得主張之，強制執行法
    第14條第1項定有明文。
　㈡經查，原告提起本件債務人系爭異議之訴所執理由，應係主
    張其於臺灣高等法院108年度上易字第898號判決之言詞辯論
    終結後，始發現內政部函覆繼承法令定補充規定第3點、新
    北市○○區○○段000地號土地第一類謄本及與訴外人周建勝及
    周月裡連繫之結果等新證據，應足以證明被告等並非系爭土
    地之繼承人等情，此有原告之起訴狀在卷可參（見本院卷第
    9頁至第12頁）。惟原告主張之前開事實縱為臺灣高等法院1
    08年度上易字第898號判決言詞辯論終結後始發現，然仍係
    發生於前開判決言詞辯論終結之日前，自與強制執行法第14
    條第1項之要件有所不符。準此，原告據以提起本件債務人
    異議之訴，於法自有未合。
　㈢次查，原告曾持相同理由，就臺灣高等法院108年度上易字第
    898號判決提起再審之訴，經臺灣高等法院以109年度再易字
    第38號判決駁回確定，有上開判決存卷足考（見本院卷第16
    5頁至第167頁），從而，原告再據以提起本件債務人異議之
    訴，顯有藉此拖延執行程序，並妨礙被告等實現權利之虞。
　㈣準此，原告依強制執行法第14條第1項規定提起本件債務人異
    議之訴，並聲明請求撤銷系爭強制執行事件之執行程序等情
    ，難認有據，應予駁回。 
六、綜上所述，原告依強制執行法第14條第1項規定提起本件債
    務人異議之訴，並請求撤銷系爭強制執行事件之執行程序等
    情，為無理由，應予駁回。
七、本件事證已臻明確，兩造其餘之攻擊或防禦方法及所提之證
    據，經本院斟酌後，認為均不足以影響本判決之結果，爰不
    逐一論述，附此敘明。
八、據上論結，本件原告之訴為無理由，依民事訴訟法第78條規
    定，判決如主文。
中華民國110年11月24日
                  民事第二庭    法　官　陳雅瑩
以上正本係照原本作成。
如對本判決上訴，須於判決送達後20日內向本院提出上訴狀。如
委任律師提起上訴者，應一併繳納上訴審裁判費。
中華民國110年11月24日
                                書記官　鄭以忻